【裁判字號】    97,交簡上,39
【裁判日期】    970521
【裁判案由】    過失傷害
【裁判全文】
臺灣士林地方法院刑事判決            97年度交簡上字第39號
上  訴  人
即  被  告  甲  ○
上列上訴人即被告因過失傷害案件，不服本院士林簡易庭中華民
國97年1 月31日97年度士交簡字第119 號第一審刑事簡易判決（
聲請簡易判決處刑案號：96年度偵字第15090 號），提起上訴，
本院管轄之第二審合議庭判決如下：
    主  文
原判決撤銷。
甲○犯過失傷害罪，處有期徒刑肆月，如易科罰金，以新臺幣壹
仟元折算壹日。
    事  實
一、甲○於民國96年5 月12日凌晨3 時許，駕駛車號7N-7911 號
    自用小客車，沿臺北市○○區○○路6 段南向北左轉洲美街
    行駛時，本應注意汽車行駛至交岔路口轉彎，應遵守燈光號
    誌，並禮讓直行車先行；汽車行駛時，駕駛人應注意車前狀
    況，並隨時採取必要之安全措施，而依當時天候、光線、路
    況等情形，並無不能注意之情事，竟未待左轉箭頭燈亮起即
    逕行轉彎，且轉彎時亦疏未注意車前狀況，致未發覺對向來
    車，而不遵守轉彎車應讓直行車先行之規定，所駕駛之車號
    7N-7911 號自用小客車車頭不慎擦撞沿承德路6 段北向南方
    向行駛由乙○○所騎乘後載丙○○之車號BBX-258 號重機車
    右後側，致乙○○、丙○○人車倒地，乙○○受有右橈骨粉
    碎性骨折、全身多處擦挫傷之傷害；丙○○則受有頭部外傷
    併蜘蛛網膜下腔出血及左側肩胛骨骨折之傷害。
二、案經乙○○訴由臺北市政府警察局北投分局報告臺灣士林地
    方法院檢察署檢察官偵查聲請以簡易判決處刑。
    理  由
壹、程序部分：按告訴乃論之罪，其告訴應自得為告訴之人知悉
    犯人之時起，於6 個月內為之；又被害人之法定代理人或配
    偶，得獨立告訴，刑事訴訟法第237 條第1 項、第233 條第
    1 項分別定有明文。本件乙○○為直接被害人兼被害人丙○
    ○之配偶，得為告訴及就丙○○為犯罪被害人部分獨立告訴
    。其於96年5 月12日發生交通事故受傷害後知悉過失犯罪之
    行為人為被告甲○，嗣於96年10月29日警詢時，兼就自己及
    被害人丙○○因被告過失行為受傷之事實表示告訴追究之意
    ，顯未逾越前揭6 個月之告訴期間，且告訴之效力及於其本
    人及被害人丙○○部分，先予敘明。
貳、實體部分：
一、上揭犯罪事實，業據被告甲○於警詢、偵訊時坦承不諱，核
    與證人即告訴人乙○○、證人丙○○證述之情節大致相符，
    並有道路交通事故現場圖、交通事故補充資料表、調查報告
    表(一)、(二)、乙○○及丙○○之新光吳火獅紀念醫院乙種診斷
    證明書各1 份、現場及車損照片14張在卷可稽。被告因未待
    左轉箭頭燈亮起即逕行轉彎，且未注意車前狀況，不遵守轉
    彎車應讓直行車先行之規定，致撞及乙○○所騎乘之機車，
    造成乙○○及丙○○受有如事實欄所載之傷害之事實，均堪
    予認定。
二、按箭頭綠燈表示僅准許車輛依箭頭指示之方向行駛；又汽車
    行駛至交岔路口，其行進、轉彎，應遵守燈光號誌，且轉彎
    車應讓直行車先行；並應注意車前狀況，隨時採取必要之安
    全措施，道路交通標誌標線號誌設置規則第206 條第2 款第
    1 目、道路交通安全規則第102 條第1 項第1 款、第7 款、
    第94條第3 項分別定有明文。本件被告駕駛汽車，於箭頭綠
    燈未亮起時，即逕行左轉，顯未遵守道路交通號誌之指示。
    又車禍現場視距良好，被告卻自承未看見對向來車，顯見被
    告當時未注意車前狀況，致不遵守轉彎車應讓直行車先行之
    規定，其行為顯具有過失。其因前揭過失行為，致撞及被害
    人乘坐之機車，造成被害人人車倒地受傷，其過失行為與被
    害人之受傷自具有相當之因果關係。
三、綜上所述，本件事證明確，被告之犯行，堪予認定，應依法
    論科。
四、核被告所為，係犯刑法第284 條第1 項前段之過失傷害罪。
    被告前揭過失行為，同時造成告訴人乙○○及被害人丙○○
    受傷，觸犯構成要件相同之過失傷害罪，侵害數法益，為想
    像競合犯，應從一情節較重者處斷。原審以被告犯過失傷害
    罪之罪證明確，據以論罪科刑，判處被告有期徒刑4 月，如
    易科罰金，以新臺幣1 千元折算1 日，固非無見。然告訴人
    乙○○為被害人丙○○之配偶，依刑事訴訟法第233 條第1
    項規定，得就丙○○為犯罪被害人之部分獨立告訴。告訴人
    乙○○已於警詢時就被害人丙○○部分表示告訴追究之意，
    此見警詢筆錄記載甚明。原審引用聲請簡易判決處刑書之記
    載，認被害人丙○○因被告過失受傷部分未據告訴，而未就
    被告一過失行為，同時造成二人受傷論以想像競合犯，即有
    未合。被告提起上訴，指摘原審未審酌其與被害人洽談和解
    ，且告訴人之告訴已經逾期云云，雖無理由。然原審判決既
    有前揭可議之處，自應依法予以撤銷改判。茲審酌被告因嚴
    重疏忽，發生交通事故，致告訴人乙○○及丙○○受有如事
    實欄所載之傷害，被害人乙○○及丙○○所受傷害並非輕微
    ，上訴人即被告迄未與被害人達成和解（此經告訴人乙○○
    於本院審理時陳述明確），且被告於本院審理時，經合法傳
    喚，無正當理由拒不到庭，態度難稱良好，但念其犯後坦承
    犯行，告訴人於本院第二審審理時撤回告訴，表示不再追究
    ，併被告之品行、智識程度及生活狀況等一切情狀，量處如
    主文所示之刑，並諭知易科罰金之折算標準。
五、至被告於本件車禍發生後雖滯留現場，員警到場處理時坦承
    為肇事之人等情，雖經證人即告訴人乙○○於本院審理時證
    述屬實。然被告於本院審理時經合法傳喚，無正當理由不到
    庭，難認其有出於內心悔悟之意，其坦承為肇事者，縱認符
    合自首要件，亦不宜依刑法第62條前段自首規定，減輕其刑
    。又被告既經合法傳喚，無正當理由不到庭，爰不待其陳述
    ，逕行判決，均末此敘明。
據上論斷，應依刑事訴訟法第455 條之1 第1 項、第3 項、第36
9 條第1 項前段、第371 條、第364 條、第299 條第1 項前段，
刑法第284 條第1 項前段、第55條、第41條第1 項前段，刑法施
行法第1 條之1 第1 項、第2 項前段，判決如主文。
本案經檢察官洪三到庭執行職務。
中    華    民    國    97    年    5     月    21    日
                  刑事第七庭審判長法  官  林秀鳳
                                  法  官  許碧惠
                                  法  官  周群翔
以上正本證明與原本無異。
本判決不得上訴。
                                  書記官  劉育君
中    華    民    國    97    年    5     月    21    日
附錄本案論罪科刑法條全文：
中華民國刑法第284條
因過失傷害人者，處6 月以下有期徒刑、拘役或5 百元以下罰金
，致重傷者，處1 年以下有期徒刑、拘役或5 百元以下罰金。
從事業務之人，因業務上之過失傷害人者，處1 年以下有期徒刑
、拘役或1 千元以下罰金，致重傷者，處 3 年以下有期徒刑、
拘役或2 千元以下罰金。


司法院資訊處製作；財團法人民間司法改革基金會備份。
